臺灣嘉義地方法院刑事判決　　　　　　　96年度簡上字第26號
上　訴　人
即　被　告　乙○○
上列上訴人即被告因妨害自由案件，不服本院嘉義簡易庭中華民
國九十五年十二月十五日九十五年度嘉簡字第一七六四號第一審
判決（聲請簡易判決處刑書案號：臺灣嘉義地方法院檢察署九十
五年度偵字第六二七一號），提起上訴，本院管轄之第二審合議
庭判決如下：
    主  文
上訴駁回。
    事  實
一、乙○○因與甲○○間時有糾紛，遂於民國九十五年八月二十
    一日下午在甲○○所任職位於嘉義市○○路威盛網咖附近等
    候，欲與甲○○解釋分說，於同日下午四時十五分許，甲○
    ○騎乘RU7─139號機車行經嘉義市○○路三二一號前，為乙
    ○○上前攀談，惟甲○○不願與乙○○交談，欲騎乘機車離
    去，詎乙○○竟基於妨害人行使權利之犯意，以不法腕力強
    行將甲○○之機車鑰匙拔走，以此強暴之方式妨害甲○○騎
    乘機車離去之權利，嗣經甲○○報警處理，始查獲上情。
二、案經甲○○訴由嘉義市警察局第一分局報請臺灣嘉義地方法
    院檢察署檢察官聲請簡易判決處刑。
    理  由
一、按被告以外之人於審判外之陳述，經當事人於審判程序同意
    作為證據，法院審酌該言詞陳述或書面陳述作成時之情況，
    認為適當者，亦得為證據。當事人、代理人或辯護人於法院
    調查證據時，知有第一百五十九條第一項不得為證據之情形
    ，而未於言詞辯論終結前聲明異議，視為有前項之同意，刑
    事訴訟法第一百五十九條之五定有明文。查本件認定事實所
    引用之證據方法（包括證人甲○○之證述及文書等證據），
    業經本院於審理時告以要旨並提示予被告乙○○表示無意見
    （僅部分爭執證明力），揆諸前揭說明，可認為同意作為證
    據；而本院審酌該陳述作成時之情況，認為適當，自具有證
    據能力，而得採為證據，合先敘明。
二、被告有於上揭時地，未經告訴人甲○○之同意，即自行以腕
    力將甲○○騎乘之機車鑰匙拔下取走一節，業據被告於本院
    審理時坦承不諱，並經告訴人甲○○於警詢、偵訊時指訴綦
    詳（見警卷第二頁、偵卷第十頁），復有告訴人甲○○指認
    犯罪嫌疑人紀錄表一份在卷可稽（見警卷第三頁），綜上事
    證，被告審判中自白確與事實相符，要屬無疑，本案事證明
    確，被告犯行，應堪認定。
三、刑法第三百零四條之強暴、脅迫，祇以所用之強脅手段足以
    妨害他人行使權利，或足使他人行無義務之事為已足，並非
    以被害人之自由完全受其壓制為必要。如果上訴人雇工挑取
    積沙，所使用之工具確為被告強行取走，縱令雙方並無爭吵
    ，而其攜走工具，既足以妨害他人工作之進行，要亦不得謂
    非該條之強暴、脅迫行為，有最高法院二十八年上字第三六
    五０號判例可資參照。查一般發動中之機車，若鑰匙遭取走
    ，該機車即會因此熄火無法繼續騎乘，此為一般人所知悉，
    而被告坦認其取走機車鑰匙之目的，係因不想讓告訴人甲○
    ○離開，顯見被告係基於妨害告訴人行使騎乘機車離去之犯
    意，以不法腕力取走告訴人騎乘之機車鑰匙自明，核其所為
    ，係犯刑法第三百零四條以強暴方法妨害人行使權利之妨害
    自由罪。原審以被告妨害自由犯行罪證明確，依刑法第三百
    零四條、第四十一條第一項前段，刑法施行法第一條之一第
    一項、第二項前段，量處拘役五十日，並諭知如易科罰金以
    新臺幣一千元折算一日之標準，以資懲儆。本院經核原判決
    認事用法，並無不合，量刑亦稱允當。上訴意旨，徒以其深
    感悔悟，且無力負擔易科罰金之數額，認原審量刑太重為由
    ，請求撤銷改判云云。惟按刑之量定，係實體法上賦予法院
    得為自由裁量之事項，倘其未有逾越或濫用法律所規定裁量
    之外部及內部性界限，並符合法規範之體系及目的，遵守一
    般有效之經驗及論理法則，即不得任意指為違法（最高法院
    七十五年台上字第七○三三號判例參照）。原審基於所認定
    之事實，斟酌被告品行、犯罪之動機、目的、手段、所生損
    害等一切情狀而為量刑，並依刑法第五十七條所定各款犯罪
    情狀之規定，在法定刑度內而為量刑，妥適反應其所認定之
    犯罪事實與全案情節，尚無失出，其上訴意旨之指摘，自無
    理由，應予駁回。至被告另以其素行良好、無前科紀錄，受
    此警惕後絕無再犯之虞等，請求諭知緩刑，然查被告並未與
    告訴人達成和解，且於本院審理中表明不願求得告訴人原諒
    ，是本院認其所受宣告之刑，並非以暫不執行為適當，而不
    宜為緩刑之諭知，併此敘明。
據上論斷，應依刑事訴訟法第四百五十五條之一第一項、第三項
、第三百六十八條，判決如主文。
本案經檢察官蔡彥守到庭執行職務。
中　　華　　民　　國　　96　　年　　2 　　月　　27　　日
                  刑事第一庭  審判長法  官  許進國
                                    法  官  蔡廷宜
                                    法  官　黃琴媛
以上正本證明與原本無異。
不得上訴。
中　　華　　民　　國　　96　　年　　2 　　月　　27　　日
                                　　書記官　李彩娥
